臺灣高等法院臺南分院民事裁定　100年度非抗字第13號
再 抗告 人　翁振聰
代　理　人　李永裕　　律師
相　對　人　王蘇金春
上列抗告人因與相對人間拍賣抵押物事件，對於中華民國100年5
月20日臺灣臺南地方法院所為裁定（100年度抗字第36號）提起
抗告，本院裁定如下：
    主  文
抗告駁回。
抗告程序費用新台幣壹仟元由抗告人負擔。
    理  由
一、抗告意旨略以：抗告人另案請求相對人塗銷抵押權登記等事
    件（臺灣臺南地方法院98年度重訴字第320號），抗告人於
    第一審判決雖敗訴，惟抗告人已聲明上訴，現由鈞院以100
    年度重上字第16號事件審理中，而抗告人於前揭訴訟審理程
    序中，屢次要求相對人舉證兩造間有何消費借貸之意思表示
    合致及借款業已交付之事實，然相對人始終未提出任何證據
    資料證明其債權存在，顯見系爭抵押權所擔保債權並不存在
    ，抵押權應失所附麗，債權人聲請拍賣抵押物，即屬無據。
    再者，臺灣臺南地方法院民事執行處雖於作成原准予拍賣抵
    押物裁定（100年度司拍字第55號）前，依法賦予抗告人陳
    述意見之機會，然對於抗告人民國（下同）100年2月18日之
    民事陳述意見狀卻未加審酌，亦未說明理由，僅依相對人提
    出之抵押權設定書、他項權利證明書、本票、土地登記謄本
    （以上均影本）等文書，即形式認定系爭抵押權存在，裁定
    准予拍賣抗告人之土地，此實與非訟事件法第74條給予債務
    人於裁定前陳述意見機會，以影響裁定之作成並維護債務人
    程序主體權之規範意旨相悖，爰請求撤銷原裁定，並駁回相
    對人於原法院之聲請云云。
二、按「對於抗告法院所為抗告有無理由之裁定再為抗告，僅得
    以其適用法規顯有錯誤為理由」，非訟事件法第45條第3項
    定有明文；又「所謂適用法規顯有錯誤，係指裁定違背法規
    或現存判例、司法院解釋者，或就其取捨證據所確定之事實
    適用法規顯有錯誤者而言」（最高法院80年台上字第1326
    號、71年台再字第210號、63年台上字第880號判例意旨參照
    ）。次按「抵押權人於債權已屆清償期而未受清償者，得聲
    請法院拍賣抵押物，就其賣得價金而受清償」、「最高限額
    抵押權人聲請拍賣抵押物事件，法院於裁定前，就抵押權所
    擔保之債權額，應使債務人有陳述意見之機會」，民法第87
    3條、非訟事件法第74條分別定有明文；又「聲請拍賣抵押
    物係屬非訟事件，於最高限額抵押，法院祇須就抵押權人提
    出之文件為形式上審查，如認其有抵押權登記擔保範圍之債
    權存在，且債權已屆清償期而未受清償，即應為准許拍賣抵
    押物之裁定，債務人或抵押人對抵押債權之存否如有爭執，
    應另循訴訟途徑以謀解決」（最高法院94年度台抗字第631
    號、93年度台抗字第905號裁判意旨參照）。
三、經查，相對人提出系爭拍賣抵押物之聲請後，經承辦司法事
    務官依法通知抗告人就實行系爭抵押權一事陳述意見，並據
    相對人所提出面額分別為新台幣（下同）800萬元、400萬元
    之本票影本、系爭抵押權之他項權利證明書影本、土地抵押
    權設定契約書影本及土地登記簿謄本等文書，為形式上之審
    查，認已可證明抵押債權存在，且已屆清償期而未受清償，
    而為許可拍賣抵押物之處分，核其所踐行之拍賣抵押物程序
    及適用法律，於法並無不合。關於兩造間究否有系爭抵押權
    所擔保之債權存在，乃屬實體法上法律關係存否之爭議，尚
    非拍賣抵押物之非訟程序所得審究，應由再抗告人另行起訴
    以求終局解決。至於抗告人所主張非訟程序中形式認定事實
    錯誤，或就兩造提出之事實或證據疏於調查或漏未斟酌，亦
    僅生調查證據是否妥適或裁定不備理由之問題，查與適用法
    規顯有錯誤無涉，再抗告意旨指摘原裁定適用法規顯有錯誤
    ，求為廢棄，非有理由，應予駁回。
據上論結，本件抗告為無理由，依非訟事件法第46條、民事訴訟
法第495條之1第1項、第449條第1項、第95條、第78條，裁定如
主文。
中    華    民    國   100    年    7     月    28    日
                  民事第二庭    審判長法  官  陳光秀
                                      法  官  莊俊華
                                      法  官  曾平杉
上為正本係照原本作成。
本件不得再抗告。
中    華    民    國   100    年    7     月    29    日
                                      書記官  葉秀珍